【裁判字號】    98,台上,1715
【裁判日期】    980917
【裁判案由】    返還價金等
【裁判全文】
最高法院民事裁定            九十八年度台上字第一七一五號
上  訴  人  甲○○
訴訟代理人  莊勝榮律師
被 上訴 人  乙○○
上列當事人間請求返還價金等事件，上訴人對於中華民國九十八
年七月二十一日台灣高等法院第二審判決（九十八年度上字第一
七○號），提起上訴，本院裁定如下：
    主  文
上訴駁回。
第三審訴訟費用由上訴人負擔。
    理  由
按上訴第三審法院，非以原判決違背法令為理由，不得為之。又
提起上訴，上訴狀內應記載上訴理由，其以民事訴訟法第四百六
十九條所定事由提起第三審上訴者，應於上訴狀內表明：原判決
所違背之法令及其具體內容、暨依訴訟資料合於該違背法令之具
體事實。其依同法第四百六十九條之一規定提起上訴者，並應具
體敘述為從事法之續造、確保裁判之一致性或其他所涉及之法律
見解具有原則上重要性之理由。同法第四百六十七條、第四百七
十條第二項分別定有明文。而依同法第四百六十八條規定，判決
不適用法規或適用不當者，為違背法令；依同法第四百六十九條
規定，判決有該條所列各款情形之一者，為當然違背法令。是當
事人提起第三審上訴，如合併以同法第四百六十九條及第四百六
十九條之一之事由為上訴理由時，其上訴狀或理由書應表明該判
決所違背之法令條項，或有關判例、解釋字號，或成文法以外之
習慣或法理等及其具體內容，暨係依何訴訟資料合於該違背法令
之具體事實，並具體敘述為從事法之續造、確保裁判之一致性或
其他所涉及之法律見解具有原則上重要性之理由。如未依上述方
法表明，或其所表明者與上開法條規定不合時，即難認為已合法
表明上訴理由，其上訴自非合法。本件上訴人對於原判決提起第
三審上訴，雖以該判決違背法令為由，惟核其上訴理由狀所載內
容，徒就原審取捨證據、認定事實及解釋契約之職權行使所論斷
：上訴人於前案確定判決（台灣台北地方法院九十五年度訴字第
八七○七號、台灣高等法院九十六年度上字第二○六號、本院九
十六年度台上字第二五三八號）後，基於不同之原因事實，再提
起本件訴訟，固無一事不再理原則之適用。但系爭買賣契約是否
經合法解除，既為該確定判決之重要爭點，並經認定契約係因可
歸責於上訴人之履行遲延而由被上訴人合法解除，於本案即有爭
點效原則之適用。上訴人所舉證據又不足以推翻上開判斷，於本
案自不得再為相異之主張及認定。上訴人顯無從再就已不存在之
系爭買賣契約為解除，其據此以「先位聲明」請求被上訴人返還
已付價金新台幣（下同）一百八十萬元及給付違約金六十萬元，
本無理由。然審酌兩造之經濟狀況、被上訴人實際所受損害等一
切情狀，認被上訴人以所收之價金全額作為違約金尚屬過高，應
予酌減為一百十萬八千三百五十六元為適當。是以，上訴人以「
備位聲明」請求被上訴人返還該酌減後之不當得利，於六十九萬
一千六百四十四元本息範圍內，為有理由，應予准許；逾此請求
，應予駁回等情，指摘為不當，並就原審命為辯論及已論斷者，
泛言謂為違法，而非表明該判決所違背之法令及其具體內容，暨
依訴訟資料合於該違背法令之具體事實，更未具體敘述為從事法
之續造、確保裁判之一致性或其他所涉及之法律見解具有原則上
重要性之理由，難認其已合法表明上訴理由。依首揭說明，應認
其上訴為不合法。
據上論結，本件上訴為不合法。依民事訴訟法第四百八十一條、
第四百四十四條第一項、第九十五條、第七十八條，裁定如主文
。
中    華    民    國  九十八  年    九    月   十七   日
                      最高法院民事第三庭
                          審判長法官  蘇  茂  秋
                                法官  陳  碧  玉
                                法官  王  仁  貴
                                法官  張  宗  權
                                法官  葉  勝  利
      本件正本證明與原本無異
                                      書  記  官
中    華    民    國  九十八  年    九    月  二十九  日
                                                      K


司法院資訊處製作；財團法人民間司法改革基金會備份。
